【裁判字號】    88,上易,2840
【裁判日期】    890131
【裁判案由】    妨害自由等
【裁判全文】
臺灣高等法院刑事判決                  八十八年度上易字第二八四號
    上  訴  人  台灣板橋地方法院檢察署檢察官
    被      告  乙○○
    選任辯護人  詹益煥
    被      告  丙○○
右上訴人因被告乙○○等妨害自由等案件，不服台灣板橋地方法院八十六年度易字第
七二六一號，中華民國八十八年一月十一日第一審判決（起訴案號：台灣板橋地方法
院檢察署八十六年度偵字第三七九五、一００九三、一六０八四號）提起上訴，本院
判決如左：
    主  文
上訴駁回。
    理  由
一、本案經本院審理結果，認第一審判決被告乙○○、丙○○均無罪，並無不當，應
    予維持，並引用第一審判決書記載之證據及理由。
二、上訴人即公訴人依據被害人甲○○之請求，提起上訴，略以：
（一）、查本件房屋前所有權人李玉鑑於民國八十二年七月間執本件房地向台北區中
        小企業銀行辦理抵押貸款之際，曾立具切結書保證本件房地並無租賃關係存
        在，嗣乙○○所欠鄭瑞琰之債務未能履行，鄭瑞琰乃於八十四年九月間向板
        橋地方法院民事執行處聲請拍賣前開房地，乙○○為恐上開房地遭受拍賣，
        竟與被告乙○○勾串，通謀虛偽簽約李玉鑑將上開房地出租予乙○○之租約
        ，租期自八十二年六月二十三日起至九十二年六月二十二日止；再由乙○○
        與許千容偽訂將上開房屋轉租予許千容，租期自八十四年七月二十日起至八
        十六年七月十九日止之租賃契約；另由許千容與黃麗玉偽訂轉租上開房屋租
        期自八十四年七月三十日起至八十六年七月十九日止之租賃契約，並由黃麗
        至於八十四年十月，持上開虛偽之三份租賃契約向台北地方法院執行處陳報
        而隱匿其財產，致使不知情之執行處人員將上開租賃之情形登載於拍賣公告
        之職務上所掌之公文書上，足生損害於執行程序之正確性及債權人鄭瑞琰。
        查李玉鑑上開勾串乙○○、許千容、黃麗玉三人通謀虛偽簽訂租約而觸犯使
        公務員登載不實罪及毀損債權罪，業經台灣高等法院判決有罪確定，此不惟
        有判決正本二件可稽（附證），且由該案卷即李玉鑑於電話中向鄭瑞琰自承
        上開房屋未曾出租予他人，僅供伊本人與女兒使用云云及乙○○亦稱訂立契
        約是不要讓它拍賣成功等語之錄音帶二捲及譯本二份顯示被告乙○○及許千
        容、黃麗玉三人在八十六年一月之前並未佔有本案房屋至明。
（二）、本件房地嗣為債權人鄭瑞琰以新台幣（下同）七０三萬元拍得並取得所有權
        後，依台灣板橋地方法院八十五年七月四日執行命令，債務人李玉鑑應於執
        行命令送達之日起十五日內自行點交予買受人，嗣該不動產業已騰空，鄭瑞
        琰乃於八十五年六月二十六日會同管區警員勘查確已騰空並拍照存證後，鄭
        瑞琰即占有該房屋，鄭瑞琰即占有自屬合法有效，其後鄭瑞琰將房屋出賣予
        陳玉治，陳玉治於八十五年七月二十九日完成登記為告訴人所有，鄭某並旋
        於同年八月間交付予告訴人占有，而點交時亦屬空虛，以上事實不惟有執行
        命令在卷可稽，且經鄭瑞琰及土地代書張樁喜偵查中具結供證屬實並有鄭瑞
        琰提出之五張照片可證（詳八十六年四月二十二日訊問筆錄），從而告訴人
        之占有本件房屋自屬合法有效。
（三）、按強制執行所為之拍賣，仍為買賣之一種，即債務人為出賣人，拍定人為買
        受人，而以拍賣機關代替債務人立於出賣人之地位，故縱由法院拍賣，債務
        人仍不能解免民法第三百四十八條所定物之出賣人負交付標的物之義務，而
        交付之方法多端，不以法院強制點交或債務人之現實交付為限，查本件不動
        產係李玉鑑騰空即拋棄其占有後，鄭瑞琰後買受人及所有權人之身分占有該
        不動產，自屬合法占有，而陳玉治買受後，鄭瑞琰依陳玉治之指示完成登記
        與告訴人所有，並於八十五年八月間交付予告訴人占有，告訴人之占有自亦
        屬合法有效，茲原判決以本件房地未經法院強制點交予鄭瑞琰，即遽謂鄭瑞
        琰、告訴人二人並未取得該房地之占有，被告乙○○搬入該房屋占有使用，
        並未侵害告訴人之權利，即無無故侵入住宅之可言云云，此種見解殊非正論
        。
（四）、末查，被告乙○○於八十六年一月二十六日夥同被告丙○○及其他不詳姓名
        男子六人強行搬入本案房地時，即向告訴人稱伊係本件房屋之承租人，租期
        至九十二年，須花錢與伊解決，並恐嚇稱如不解決，在九十二年租期屆滿前
        別想住進房屋云云，告訴人受被告等上開侵害後，始向管區派出所報案請派
        員處理，警員並非自始至終全程在場，而被告等係警員到場之前為強制、恐
        嚇行為，破壞鐵捲門致無法開啟，則係派出所警員離開後所為，原判決以當
        時警員在場，被告等不可能為強制、恐嚇、毀損等行為，此乃誤認警員全程
        在場所生的誤會。再者，被告等為強制、恐嚇行為時，除告訴人在場外，告
        訴人家屬亦多人在場，均可證明被告等之強制、恐嚇行為，原判決未加詳查
        ，遽認除告訴人指訴外，別無其他證據證明云云，亦屬率斷云云。
三、惟查，本案訊據被告二人均矢口否認有告訴人指訴之犯行，被告乙○○辯稱：「
    八十六年一月十二日有去系爭房屋，當時是汪志程與其母親在場，我告訴他們要
    告他們，因我的東西不見了，他媽媽很急，好像要哭了，就說你們不要告我們，
    就約定十九日再至現場，我還說你們將原來的鎖換掉，使我鑰匙無法開門，我們
    不能進去怎麼辦，他們才交出鑰匙，並無拾  其鑰匙，一月二十六日再去，係因
    原先是丙○○與一些工人先去，因門打不開才通知我，我一個多小時以後才到，
    到時他們已叫警員，警員來時叫裡面的人先開門讓我們將東西搬進去。」等語。
    被告丙○○亦供稱：「一月二十六日伊等係在警員來，對方開門之後才將東西搬
    進去。」等語。被告乙○○之前開供詞，經質之當時在場告訴人之弟汪志程亦答
    稱：「是因乙○○說他們有租約，我們不能使用該屋，我母親因一生的心血所買
    的房子卻不能使用才傷心的哭，我看母親哭，很緊張才將鑰匙交給他們。一月二
    十六日當天下午快一點的時候，乙○○叫人在拉鐵門的鐵線，我就報警，就有二
    個警員到現場，叫我先把鐵門打開，警員來時，我將情形告訴他們，他們認為本
    件是屬民事糾紛，他們無法處理就離開了，他們在現場停留不到二十分鐘，警員
    離去之後，被告他們就將貨車上的東西搬進屋內。」（見本院八十八年十一月二
    十九日訊問筆錄）。由上所述，足見本案並無上訴人所指在警員到場之前，被告
    等即為強制、恐嚇之行為，否則警員到場告訴人之弟汪志程，焉有不報案之理﹖
    警員在場亦無不處理之理理﹖反稱之為民事糾紛；再本案系爭鐵門係告訴人之弟
    汪志程應警員之情，將鐵門打開，被告等無在派出所警員離開後破壞鐵捲門致無
    法開啟之必要，是上訴人上訴認在派出所警員離開後，被告等有破壞鐵捲門致無
    法開啟之事，亦嫌無據。本案告訴人王志遠搬入系爭屋係在八十六年一月十二日
    ，搬入時屋內有烘乾機一台，亦據告訴人王志遠於本院調查時供陳在卷（見本院
    八十八年一月十二日訊問筆錄），則本件系爭房屋就竟係何人先行占有，是否為
    合法有效之占有，仍屬告訴人及被告乙○○之間民事糾紛之問題，告訴人之告訴
    ，本以使被告刑事追訴為目的，故其陳述是與事實相符，自應調查其他證據以資
    審認（參照最高法院五十二年台上字第一三００號判例），本件告訴人之弟汪志
    程  則指陳：「八十六年一月十二日我們買到房子之後，曾至該屋等要租房子的
    來，未等到，正要開門的時候，被告就將我們電動門所鑰匙搶走。」等語，經本
    院訊問到場處理糾紛之警員王舜  問：「一月十二日至現場，汪志程是否有說鑰
    匙被搶走﹖」，王員答稱：「沒有，是說房子有糾紛」等語，經本院訊問汪志程
    以：「鑰匙是如何被搶走﹖」，汪志程改稱：「當時因乙○○說他有租賃契約，
    我們買到房子他沒用，乙○○與丙○○說鑰匙給他們」，並要我們一星期內將事
    情處理好，當時屋內並無電玩」等語（見本院八十八年十月二十九日訊問筆錄）
    ，尤見證明兩造在前對系爭房屋之占有已有所爭執，按被告乙○○持有該屋租賃
    契約，復在告訴人之前即有物品置於系爭房屋，在租賃契約被法院宣告無效前，
    其占有難謂為無權占有，而告訴人占有之房屋亦未經法院點交，是否合法占有，
    亦非無疑，故被告二人占有系爭房屋自難認係為「無故」侵入住宅。本案被告並
    無上訴人所指訴無故侵入住宅強制、恐嚇、毀損之犯行，原審因而為被告等二人
    無罪判決之諭知，並無違誤，上訴人之上訴經核為無理由，應予駁回。
四、據上論斷，應依刑事訴訟法第三百七十三條、第三百六十八條，判決如主文。
本案經檢察官鄭龍照到庭執行職務。
中      華      民      國    八十九    年      一      月    三十一    日
                              臺灣高等法院刑事第十庭
                                  審判長法  官  蔡  長  溪
                                        法  官  楊  貴  志
                                        法  官  溫  耀  源
右正本證明與原本無異。
不得上訴。
                                        書記官  陳  明  琴
中      華      民      國    八十九    年      二      月      三      日
附錄：本判決論罪科刑法條全文


司法院資訊處製作；財團法人民間司法改革基金會備份。
